【裁判字號】    99,審訴緝,53
【裁判日期】    990527
【裁判案由】    毒品危害防制條例
【裁判全文】
臺灣高雄地方法院刑事判決            99年度審訴緝字第53號
公  訴  人  臺灣高雄地方法院檢察署檢察官
被      告  甲○○
上列被告因違反毒品危害防制條例案件，經檢察官提起公訴（98
年度毒偵字第4901號），被告於本院準備程序進行中，為有罪之
陳述，經本院合議庭裁定由受命法官獨任改依簡式審判程序審理
，並判決如下：
    主  文
甲○○施用第一級毒品，累犯，處有期徒刑捌月；又持有第一級
毒品，累犯，處有期徒刑肆月，扣案之海洛因壹包（檢驗後淨重
零點壹捌貳公克及含海洛因之包裝袋壹個），沒收銷燬之。應執
行有期徒刑拾月，扣案之海洛因壹包（檢驗後淨重零點壹捌貳公
克及含海洛因之包裝袋壹個），沒收銷燬之。
    事  實
一、甲○○前因施用毒品案件，經本院以民國89年度毒聲字第70
    77號裁定送觀察勒戒後，認有繼續施用毒品之傾向，再經本
    院以90年度毒聲字第561 號裁定令入戒治處所施以強制戒治
    ，嗣經本院以90年度毒聲字第4061號裁定停止戒治付保護管
    束，於90年7 月25日停止戒治而出所，於91年1 月23日視為
    執行完畢，並經臺灣高雄地方法院檢察署檢察官於91年3 月
    5 日以91年度戒毒偵字第197 號不起訴處分確定。又因施用
    毒品犯行，經本院以94年度訴緝字第166 號判決判處有期徒
    刑8 月確定。另因再犯施用毒品案件，經本院以95年度訴字
    第2093號判決判處有期徒刑8 月、3 月，應執行有期徒刑10
    月確定。上開各罪之刑接續執行，嗣經本院以96年度聲減字
    第2180號裁定減刑並定應執行刑後，於96年12月11日縮刑期
    滿執行完畢。猶不知戒絕毒癮，明知海洛因係毒品危害防制
    條例第2 條第2 項第1 款所明定之第一級毒品，不得持有、
    施用，復基於施用第一級毒品海洛因之犯意，於98年7 月31
    日晚間8 時許，在其位於高雄縣鳳山市○○○路48巷21號住
    處內，以將海洛因摻水後，置入針筒注射手臂血管之方式，
    施用第一級毒品海洛因1 次。另基於持有第一級毒品海洛因
    之犯意，於98年8 月1 日上午10時許，在高雄縣大寮鄉○○
    ○道路，向某真實姓名、年籍不詳之成年男子，以新臺幣1,
    000 元之價格，購入第一級毒品海洛因1 包，而予以持有。
    嗣於98年8 月1 日上午10時30分許，在高雄縣大寮鄉○○○
    路62號前為警查獲，並扣得未及施用之第一級毒品海洛因1
    包（檢驗後淨重0.182 公克及內含與海洛因難以析離，應一
    併視為毒品之包裝袋1 個），經得其同意採集尿液送驗，結
    果呈嗎啡陽性反應，而知悉上情。
二、案經高雄市政府警察局小港分局移送臺灣高雄地方法院檢察
    署檢察官偵查起訴。
    理  由
一、本件被告甲○○所犯係死刑、無期徒刑、最輕本刑為3 年以
    上有期徒刑以外之罪，其於準備程序中，就被訴事實為有罪
    之陳述，經本院告知簡式審判程序之旨，並聽取檢察官及被
    告之意見後，合議庭裁定由受命法官獨任進行簡式審判程序
    ，合先敘明。
二、上開事實，業據被告於警詢、偵訊、本院審理時坦承不諱（
    見警卷第3 頁、偵卷第7 頁、本院審訴緝卷第10頁），且經
    警採集其尿液送高雄市立凱旋醫院檢驗結果，被告尿液呈嗎
    啡陽性反應，有高雄市政府警察局小港分局毒品案嫌疑人尿
    液代碼與姓名對照表、高雄市立凱旋醫院濫用藥物尿液檢驗
    報告可稽（見警卷第13頁、偵卷第5 頁）。爰審酌：（一)
    氣相層析質譜儀（GC／MS）乃目前就藥物篩檢結果必須進一
    步確認時最常採用之確認方法，因此在良好的操作條件之下
    ，以氣相層析質譜儀作藥物及其代謝物之定性及定量分析，
    幾乎不會有偽陽性反應產生，業經行政院國軍退除役官輔導
    委員會台北榮民總醫院於83年4 月7 日以（83）北總內字第
    03059 號函示明確。（二）又海洛因係嗎啡經化學合成之半
    人工合成品，毒性倍於嗎啡，其經吸食或施打入人體，經新
    陳代謝作用又分解成嗎啡，故海洛因在進入人體後，均以嗎
    啡型態排於尿液中，故於吸食或施打海洛因者尿液中，可檢
    出嗎啡陽性反應，業經憲兵司令部80年5 月7 日以（80）鑑
    驗字第17 46 號函示明確。從而，被告尿液經以氣相層析質
    譜儀鑑驗後，結果呈嗎啡陽性反應，已如前述，是依前開函
    示意旨，被告自白核與事實相符。
三、按毒品危害防制條例於92年7 月9 日修正公布，自93年1 月
    9 日施行，其中第20條、第23條將施用毒品之刑事處遇程序
    ，區分為「初犯」及「5 年內再犯」、「5 年後再犯」。依
    其立法理由之說明：「初犯」，經觀察、勒戒或強制戒治後
    ，應為不起訴處分或不付審理之裁定；經觀察、勒戒或強制
    戒治執行完畢釋放後，「5 年內再犯」者，因其再犯率甚高
    ，原實施之觀察、勒戒及強制戒治既已無法收其實效，爰依
    法追訴或裁定交付審理。至於經觀察、勒戒或強制戒治執行
    完畢釋放後，「5 年後再犯」者，前所實施之觀察、勒戒或
    強制戒治已足以遮斷其施用毒品之毒癮，為期自新及協助其
    斷除毒癮，仍適用「初犯」規定，先經觀察、勒戒或強制戒
    治之程序。從而依修正後之規定，僅限於「初犯」及「5 年
    後再犯」二種情形，始應先經觀察、勒戒或強制戒治程序。
    倘被告於5 年內已再犯，經依法追訴處罰，縱其第3 次（或
    第3 次以上）再度施用毒品之時間，在初犯經觀察、勒戒或
    強制戒治執行完畢釋放5 年以後，已不合於「5 年後再犯」
    之規定，且因已於「5 年內再犯」，顯見其再犯率甚高，原
    實施觀察、勒戒或強制戒治，已無法收其實效，即應依該條
    例第10條處罰（最高法院95年5 月9 日95年度第7 次刑事庭
    會議決議參照）。查被告前因施用毒品案件，經本院以89年
    度毒聲字第7077號裁定送觀察勒戒後，認有繼續施用毒品之
    傾向，再經本院以90年度毒聲字第561 號裁定令入戒治處所
    施以強制戒治，嗣經本院以90年度毒聲字第4061號裁定停止
    戒治付保護管束，於90年7 月25日停止戒治而出所，於91年
    1 月23日視為執行完畢，並經臺灣高雄地方法院檢察署檢察
    官於91年3 月5 日以91年度戒毒偵字第197 號不起訴處分確
    定。又因施用第一級毒品犯行，經本院以94年度訴緝字第16
    6 號判決判處有期徒刑8 月確定。另因再犯施用毒品案件，
    經本院以95年度訴字第2093號判決判處有期徒刑8 月、3 月
    ，應執行有期徒刑10月確定之事實，有臺灣高等法院被告前
    案紀錄表在卷可憑。是被告雖係於上開強制戒治視為執行完
    畢釋放5 年後再犯本罪，然其前次所犯本院94年度訴緝字第
    166 號、95年度訴字第2093號施用毒品案件，均係在上開強
    制戒治視為執行完畢後5 年內所為，而屬「5 年內再犯」之
    情形，依最高法院上開決議之意旨，被告本件施用海洛因之
    犯行，應依法論科。從而，本案事證明確，被告犯行，堪予
    認定。
四、核被告所為，係犯毒品危害防制條例第10條第1 項之施用第
    一級毒品及同條例第11條第1 項持有第一級毒品罪。起訴書
    業已載明被告持有海洛因而遭查獲之事實，僅係漏引犯罪法
    條，本院自應一併審理之。被告施用第一級毒品前持有第一
    級毒品之行為（指98年7 月31日晚間8 時施用海洛因時之持
    有行為），已為其後施用之高度行為所吸收，不另論罪。被
    告所犯上開2 罪，犯意各別，行為互殊，應分論併罰。又被
    告曾因如事實欄所示犯行，經法院判決如事實欄所示罪刑確
    定，於96年12月11日縮刑期滿執行完畢之事實，此有前開前
    案紀錄表可佐，是其5 年以內故意再犯本件有期徒刑以上之
    2 罪，均為累犯，均應依刑法第47條第1 項規定加重其刑。
    按「刑法第62條前段所規定之自首，係以對於未發覺之犯罪
    自首而受裁判為要件，故犯罪行為人應於有偵查犯罪職權之
    公務員未發覺犯罪事實或犯罪人之前自首犯罪，且接受裁判
    ，兩項要件兼備，始得依刑法第62條前段自首之規定減輕其
    刑。本件上訴人於第一審法院審理中逃匿，經第一審法院於
    82年8 月24日發布通緝，至84年6 月間始緝獲歸案，上訴人
    在第一審法院審理中既已逃匿，即無接受裁判之意思，核與
    刑法第62條前段所規定自首之要件不合。」（最高法院86年
    度台上字第1951判決意旨參照）。查被告於本院審理中逃匿
    ，經本院於98年12月10日發佈通緝，嗣因另案於99年4 月26
    日入監服刑之事實，有本院98年12月10日98雄願高刑恕緝字
    第1199號通緝稿及前開前案紀錄表可憑，足見被告並無接受
    裁判之意思，依上開說明，本件即無自首規定之適用，被告
    辯稱其自首等語，尚難採認。本院審酌被告前經強制戒治、
    有期徒刑執行完畢，猶不思戒除毒癮，顯見其並無堅定戒癮
    之意志，且未經許可無故持有第一級毒品，行為顯有可議之
    處，惟念其行為尚未危害他人，犯後能坦承犯行，態度尚稱
    良好，持有毒品數量不多等一切情狀，分別量處如主文所示
    之刑，並依刑法第51條第5 款之規定，定其應執行刑，以資
    警惕；至檢察官求予量處應執行有期徒刑1 年3 月，略嫌過
    重，附此敘明。另扣案之海洛因1 包（檢驗後淨重0.182 公
    克及內含與海洛因難以析離，應一併視為毒品之包裝袋1 個
    ），係查獲之毒品，有高雄市立凱旋醫院98年8 月24日濫用
    藥物成品檢驗鑑定書在卷可參（見偵卷第4 頁），是不問屬
    於犯人與否，依毒品危害防制條例第18條第1 項前段規定，
    諭知沒收銷燬。至海洛因送驗所致之耗損，因已滅失，爰不
    沒收銷燬之。
據上論斷，應依刑事訴訟法第273 條之1 第1 項、第299 條第1
項前段，毒品危害防制條例第10條第1 項、第11條第1 項、第18
條第1 項前段，刑法第11條、第47條第1 項、第51條第5 款，判
決如主文。
本案經檢察官游淑玟到庭執行職務。
中    華    民    國    99    年    5    月    27    日
                  刑事第十庭  法  官  方錦源
以上正本證明與原本無異。
如不服本判決應於收受本判決後10日內向本院提出上訴書狀，並
應敘述具體理由，如未敘述上訴理由者，應於上訴期間屆滿後20
日內補提理由書狀於本院（均須按他造當事人之人數附繕本）「
切勿逕送上級法院」。
中    華    民    國    99    年    5    月    27    日
                              書記官  黃勤涵
附錄條文：
毒品危害防制條例第10條第1 項：
施用第一級毒品者，處6 月以上5 年以下有期徒刑。
毒品危害防制條例第11條第1 項：
持有第一級毒品者，處3 年以下有期徒刑、拘役或新臺幣5 萬元
以下罰金。

司法院資訊處製作；財團法人民間司法改革基金會備份。
